【裁判字號】    99,交易,120
【裁判日期】    990315
【裁判案由】    過失傷害
【裁判全文】
臺灣臺中地方法院刑事判決             99年度交易字第120號
公  訴  人  臺灣臺中地方法院檢察署檢察官
被      告  丙○○
上列被告因過失傷害案件，經檢察官提起公訴（99年度偵字第93
2號），本院判決如下：
    主    文
丙○○犯過失傷害罪，處拘役伍拾伍日，如易科罰金，以新臺幣
壹仟元折算壹日。
    犯罪事實
一、丙○○於民國98年7月3日上午，駕駛車牌號碼A2-2448號自
    用小客車，沿臺中市○○區○○路由北往南方向行駛。丙○
    ○原應注意汽車在同向二車道以上之道路行駛，變換車道時
    ，應讓直行車先行，並注意安全距離；又汽車行駛至交岔路
    口右轉彎時，應距交岔路口30公尺前顯示方向燈或手勢，換
    入外側車道、右轉車道或慢車道，駛至路口後再行右轉；汽
    車行經交岔路口右轉應讓右側慢車道直行之各型車輛先行。
    丙○○於同日上午9時15分許，行至臺中市○○路與文心路
    交岔路口時，原欲直行山西路通過路口，因見路口號誌已由
    綠燈轉為黃燈，乃臨時改變心意，且疏未注意上開交通規則
    ，貿然向右變換車道而右轉文心路。適有甲○○駕騎車牌號
    碼CJY-861號機車，在山西路與丙○○同向行駛且位在丙○
    ○車輛之右後方，欲直行通過山西路與文心路交岔路口，因
    丙○○上開貿然變換車道而右轉行為，煞避不及，擦撞丙○
    ○小客車之右側，因而人車倒地，受有雙側上下肢擦傷與挫
    傷、顏面挫傷、輕微腦震盪等傷害。丙○○於駕車肇事後，
    尚未經有偵查權限之公務員發覺前，主動向據報前往處理之
    員警表明為肇事人，自首而接受裁判。
二、案經甲○○訴由臺灣臺中地方法院檢察署檢察官偵查起訴。
    理    由
一、按現行刑事訴訟法為保障被告之反對詰問權，排除具有虛偽
    危險性之傳聞證據，以求實體真實之發見，於該法第159條
    第1項明定被告以外之人於審判外之言詞或書面陳述，除法
    律有規定者外，不得作為證據。又被告以外之人於審判外之
    陳述，雖不符前4條之規定（即刑事訴訟法第159條之1至同
    條之4），而經當事人於審判程序同意作為證據，法院審酌
    該言詞陳述或書面陳述作成時之情況，認為適當者，亦得為
    證據；當事人、代理人或辯護人於法院調查證據時，知有第
    159條第1項不得為證據之情形，而未於言詞辯論終結前聲明
    異議者，視為有前項之同意，刑事訴訟法第159條之5定有明
    文。本件檢察官、被告均未就卷內證據資料之證據能力有所
    爭執，且迄於言詞辯論終結前，均未主張有刑事訴訟法第15
    9條第1項不得為證據之情形，是應認已同意卷內證據均得作
    為證據，且經本院審酌後，認無不適當之情形，應認本案調
    查之卷內證據均有證據能力。
二、訊據被告丙○○固不否認於上揭時、地，駕駛自用小客車與
    告訴人甲○○所騎乘之機車發生碰撞之事實，惟矢口否認有
    何過失傷害犯行，辯稱：事發當時我準備要右轉，但是我的
    輪胎還沒有轉過去，我當時是邊向右靠過去，邊從後視鏡看
    右後方有無來車，我從後視鏡沒有看到告訴人的機車，後來
    我聽到我右後方的車門有被刮磨的聲音，我就踩剎車，並發
    現告訴人的機車沿著我的右後車門往右前車門刮擦向前，在
    我車輛前方約一輛半自小客車車身距離處倒地。我車子並非
    在路口處突然右轉，我在離路口處約20公尺處就已經有打右
    轉燈，因為右側車道機車很多，所以我沒有辦法順利從內車
    道變換到外側車道，而只能從內側車道慢慢變換到內車道與
    外車道的分隔線位置，再慢慢前行到路口，準備要右轉，當
    時是告訴人突然從我的後方衝出來，並不是我要右轉沒有注
    意而撞到她云云。經查：
(一)被告於警詢時陳稱：「我是由瀋陽路方向沿山西路直行至文
    心路口右轉彎時，我車右前車門擦損，人無受傷，對方是與
    我同向行駛在我車右後方，我原本是行駛山西路快車道的。
    對方是左側車身擦撞我右側前門的。我是碰撞後才發現對方
    的。當時路況、天候、視線正常，無障礙物。當時山西路是
    剛變黃燈」等語；告訴人於警詢時陳稱：「我是由瀋陽路方
    向沿山西路慢車道直行往文心路方向直行至肇事地點。對方
    是與我同向行駛在我車左方，對方是山西路要右轉文心路的
    。當時號誌山西路是綠燈剛變黃燈」（見他字卷第18-21頁
    之臺中市○○○道路交通事故談話紀錄表）；被告於98年10
    月28日臺灣省臺中市區行車事故鑑定委會中說明時陳稱：「
    因變黃燈，我正猶豫直走會很危險，故我臨時改變主意才又
    打方向燈慢慢右轉，結果對方機車從後面就撞上來」等語；
    告訴人於98年10月21日臺灣省臺中市區行車事故鑑定委會中
    說明時陳稱：「我沒有看到對方車有打方向燈，以為她要直
    走，對方車原在我左側併行」等語（見他字卷第10頁之臺灣
    省臺中市區行車事故鑑定委會鑑定意見書）。再參之卷附道
    路交通事故現場圖、事故現場及車損照片、道路交通事故補
    充資料表，顯示被告車輛呈右轉向，停止在交岔路口內，其
    右側有「刮地痕5.4公尺」，起點在交岔路口內，呈右斜走
    向；又被告車輛右側車門與告訴人機車左前手把均有擦損等
    情，可知被告應係行至臺中市○○路與文心路交岔路口時，
    原欲直行山西路通過路口，竟因見路口號誌已轉為黃燈，臨
    時改變心意，在路口貿然向右變換車道而右轉文心路，致在
    其右後方直行之告訴人煞避不及，擦撞丙○○小客車而倒地
    受傷。被告於審理時改辯稱：其在離路口處約20公尺處就已
    經有打右轉燈，並從內側車道慢慢變換車道準備右轉云云，
    顯為臨訟卸責之詞，並無可採。
(二)依道路交通安全規則第98條第1項第6款規定，汽車在同向二
    車道以上之道路行駛，變換車道時，應讓直行車先行，並注
    意安全距離；又依同規則第102條第1項第4款規定，汽車行
    駛至交岔路口，右轉彎時，應距交岔路口30公尺前顯示方向
    燈或手勢，換入外側車道、右轉車道或慢車道，駛至路口後
    再行右轉。但由慢車道右轉彎時應於距交岔路口30至60公尺
    處，換入慢車道。又依交通部63.12.11交路（63）字第3124
    5號函釋示：「汽車行經交岔路口右轉應讓右側慢車道直行
    之各型車輛先行」。前述被告在交岔路口貿然向右變換車道
    而右轉之行為，顯有未遵守上開交通規則之過失。臺灣省臺
    中市區行車事故鑑定委會鑑定意見亦認為：「丙○○駕駛自
    小客車於交岔路口貿然右轉彎而未讓同向右側直行車先行，
    為肇事原因。甲○○駕駛重機車無肇事因素」。又告訴人確
    因本次車禍受有雙側上下肢擦傷與挫傷、顏面挫傷、輕微腦
    震盪等傷害，有中國醫藥大學附設醫院診斷證明書2份為證
    ，告訴人既因該車禍受有傷害，則被告之過失行為與告訴人
    所受傷害間，自具有相當因果關係。此外，復有道路交通事
    故調查報告(一)、(二)附卷可憑，足認被告確有前揭交通過失肇
    事致告訴人受傷之事實。
(三)按待證事實已臻明瞭無再調查之必要者，當事人、代理人、
    辯護人或輔佐人聲請調查之證據，法院得以裁定駁回之，刑
    事訴訟法第163條之2第1項、第2項第3款定有明文。關於被
    告請求傳喚處理本件交通事故之警員到庭說明何以會認定其
    違規肇事一節，查處理本件交通事故之警員，已詳實蒐證拍
    照並制作上述各項道路交通事故調查資料供本院審酌判斷，
    並無疏漏不明之處，且本件被告過失傷害之犯罪事證已臻明
    確，業於前述，是被告此項聲請調查證據，核無必要，應予
    以駁回，附此敘明。本件被告犯行洵堪認定，應依法論罪科
    刑。
三、核被告所為，係犯刑法第284條第1項前段之過失傷害罪。又
    被告於肇事後，於有偵查權限之人知悉犯罪人前，處理人員
    前往現場處理時，在場並當場承認為肇事人，有臺中市○○
    ○道路交通事故肇事人自首情形紀錄表在卷足稽（見他字卷
    第23頁），爰依刑法第62條前段之規定，減輕其刑。爰審酌
    被告輕忽交通規則，造成告訴人受有上述傷害，復未與告訴
    人達成和解之犯後態度等一切情狀，量處如主文所示之刑，
    並諭知易科罰金之折算標準。
據上論斷，應依刑事訴訟法第299條第1項前段，刑法第284條第1
項前段、第62條前段、第41條第1項前段，刑法施行法第1條之1
，判決如主文。
本案經檢察官乙○○到庭執行職務。
中    華    民    國    99    年    3     月    15    日
                刑事第13庭  法  官  蔡建興
以上正本證明與原本無異。
如不服本判決，應於收受判決後10日內向本院提出上訴書狀，並
應敘述具體理由；其未敘述上訴理由者，應於上訴期間屆滿後20
日內向本院補提理由書（均須按他造當事人之人數附繕本）「切
勿逕送上級法院」。
                            書記官  黃英寬
中    華    民    國    99    年    3     月    15    日
附錄本案論罪科刑法條
刑法第284條第1項：
因過失傷害人者，處六月以下有期徒刑、拘役或五百元以下罰金
，致重傷者，處一年以下有期徒刑、拘役或五百元以下罰金。

司法院資訊處製作；財團法人民間司法改革基金會備份。
